---
title: "Encuesta Psicoeducativa Inicial 2025"
subtitle: "Resultados por Carrera: `r params$carrera_nombre`"
author: "CEFAU - Universidad Alberto Hurtado"
date: "`r Sys.Date()`"
format: 
  revealjs:
    theme: [default, estilo.css]
    logo: logo-uah-open.png
    footer: "Dirección de Docencia - CEFAU UAH"
    slide-number: true
    transition: fade
    width: 1280
    height: 720
    embed-resources: true
params:
  carrera_nombre: "ADMINISTRACIÓN PÚBLICA"
---

```{r setup, include=FALSE}
library(tidyverse)
library(scales)
library(knitr)
library(janitor)

# CARGA DE DATOS: Buscamos el archivo RDS generado por el script maestro
# Intentamos cargarlo desde la ruta local del renderizado
if (file.exists("data_reproduction.rds")) {
  ihea_final <- readRDS("data_reproduction.rds")
} else {
  # Si falla (depende de la versión de Quarto), buscamos en la carpeta superior
  ihea_final <- readRDS("../data_reproduction.rds")
}

# Filtrado para la carrera del reporte
data_carrera <- ihea_final %>% 
  filter(carrera == params$carrera_nombre)

n_total <- nrow(data_carrera)

```

## Introducción {background-color="#ffffff"}

::: {.columns}
::: {.column width="65%"}
El objetivo de este reporte es dar cuenta del resultado de la **Encuesta Psicoeducativa** aplicada por el Centro de Evaluación para la Formación Académica Universitaria, **CEFAU**.

Estos datos permiten obtener una primera mirada global del estudiantado que ingresa a la universidad, aportando información útil para organizar actividades de apoyo en la transición a la vida universitaria.

La encuesta es de carácter confidencial y se entregan datos agregados por carrera.
:::

::: {.column width="35%"}
::: {.comentario-final}

### Matrícula Evaluada

En esta unidad académica, un total de **`r n_total`** estudiantes completaron el cuestionario.
:::
:::
:::

## I. Vías de Ingreso y Participación

A continuación se detalla la distribución de los encuestados según el tipo de ingreso capturado (Admisión Directa, Centralizada, PACE).

```{r, echo=FALSE}
data_carrera %>%
  count(modalidad, name = "N° Estudiantes") %>%
  mutate(Porcentaje = percent(`N° Estudiantes` / sum(`N° Estudiantes`), accuracy = 0.1)) %>%
  adorn_totals("row") %>%
  kable(align = "lrc")

```

## II. Percepción de desafío del primer año

¿Cuán desafiante crees que será para ti este primer año de estudios en la universidad? 

```{r, echo=FALSE, fig.align='center'}
# Basado en la escala de la página 3 del PDF del cuestionario
data_carrera %>%
  count(p_1) %>%
  mutate(pct = n/sum(n)) %>%
  ggplot(aes(x = p_1, y = pct)) +
  geom_col(fill = "#E87722") + # Naranja UAH
  geom_text(aes(label = percent(pct, accuracy = 1)), vjust = -0.5, size = 5) +
  scale_y_continuous(labels = percent, limits = c(0, 1)) +
  theme_minimal(base_size = 16) +
  labs(x = NULL, y = "Porcentaje de respuestas")

```

## III. Autopercepción de Preparación

¿Qué tan preparado/a te sientes para enfrentar desafíos académicos (Lectura, Escritura, Oralidad)? 

```{r, echo=FALSE, fig.align='center'}
# Gráfico de barras horizontales para facilitar la lectura de escalas largas
data_carrera %>%
  filter(!is.na(p_15)) %>%
  count(p_15) %>% 
  mutate(pct = n/sum(n)) %>%
  ggplot(aes(x = reorder(p_15, pct), y = pct)) +
  geom_col(fill = "#004B87") + # Azul UAH
  coord_flip() +
  scale_y_continuous(labels = percent) +
  geom_text(aes(label = percent(pct, accuracy = 0.1)), hjust = -0.1, size = 5) +
  theme_minimal(base_size = 14) +
  labs(x = NULL, y = "Porcentaje")

```

## Apoyos y Trayectoria Estudiantil {.smaller}

Para favorecer la permanencia en la educación superior, la UAH dispone de mecanismos de apoyo:

1. 
**Mentorías Académicas**: Estrategias en Matemática y Alfabetización Académica.


2. 
**Consejerías Psicoeducativas**: Organización del aprendizaje, gestión del tiempo y hábitos.


3. 
**Tutorías entre pares**: Acompañamiento por estudiantes de la misma carrera.



::: {.comentario-final}
Para profundizar en estos resultados, contactar al correo: **cefau@uahurtado.cl**.
:::

```

